【裁判字號】    91,保險,13
【裁判日期】    920306
【裁判案由】    給付意外保險金
【裁判全文】
臺灣雲林地方法院民事判決  九十一年度保險字第一三號
    原      告  乙○○○
    訴訟代理人  甲○○
    被      告  國壽人壽保險股份有限公司
    法定代理人  丙○○
    訴訟代理人  廖瑞鍠律師
    複代理人    吳光陸律師
                涂淑蘋
右當事人間請求給付意外保險金事件，本院判決如左：
    主    文
原告之訴駁回。
訴訟費用由原告負擔。
    事    實
甲、原告方面：
  一、聲明：被告應給付原告新台幣（下同）二百萬元及自民國（下同）九十年九月
            十六日起至清償日止，按週年利率百分之五計算之利息。
  二、陳述：
    （一）要保人許瑛裕於八十四年七月二十九日向被告投保國泰萬代福一○一終身
          壽險，主契約保險金額為二百萬元，另附加個人意外保險，保險金額亦為
          二百萬元。許瑛裕於九十年九月一日下午在田裡工作時，不慎被尖銳物刺
          傷腳底，雖經許再發、許擇永發現將其背負回家療傷，仍於九十年九月十
          五日因急性蜂窩組織炎，併敗血性休克，引起急性呼吸衰竭腦中風死亡。
    （二）原告為許瑛裕之妻，於期間內檢具相關文件申請保險理賠。被告除依約給
          付壽險部分二百萬元保險金外，就意外保險部分，則以許瑛裕之死亡非由
          於「國泰平安保險附約」條款第二條所約定之意外傷害事故所致，而拒絕
          理賠。
  三、證據：提出人壽保險單、財團法人佛教慈濟綜合醫院大林分院診斷證明書、死
            亡證明書、被告公司函為證，並請求訊問證人許再發、許擇永。
乙、被告方面：
  一、聲明：如主文所示。
  二、陳述：原告主張許瑛裕投保及死亡等事實，固屬無誤，被告並已就壽險部分予
            以理賠，有爭執者為意外保險部分。依該保險契約第二條第五項約定「
            本附約所稱傷害，係指被保險人於本附約有效的保險期間內，因遭受意
            外傷害事故（指非由疾病所引起之外來突發事故），致其身體蒙受傷害
            」，即必須是意外傷害事故所致之死亡，始予理賠。本件依據財團法人
            佛教慈濟綜合醫院大林分院開立之死亡證明書所載，許瑛裕死亡種類為
            「病死或自然死」，直接引起死亡之原因為「急性呼吸衰竭」「腦中風
            」，其他無直接關聯但對死亡有影響之原因則為「敗血症併休克」，均
            與前述約定不符，被告自毋庸給付意外死亡保險金。
  三、證據：提出國泰平安保險附約、財團法人佛教慈濟綜合醫院大林分院感染科出
            院病歷摘要為證。
丙、本院依被告聲請向財團法人佛教慈濟綜合醫院大林分院調閱許瑛裕病歷資料。
    理    由
一、原告起訴主張：被保險人許瑛裕於八十四年七月二十九日向被告投保國泰萬代福
    一○一終身壽險，主契約保險金額為二百萬元，另附加個人意外保險，保險金額
    亦為二百萬元。許瑛裕於九十年九月一日下午不慎被尖銳物刺傷腳底，因急性蜂
    窩組織炎，併敗血性休克，引起急性呼吸衰竭腦中風死亡。其為許瑛裕之配偶並
    為保險契約指定之受益人，爰依保險契約法律關係請求被告給付意外死亡保險金
    二百萬元及其法定遲延利息等語。被告則以：依據財團法人佛教慈濟綜合醫院大
    林分院開立之死亡證明書所載，許瑛裕死亡種類為「病死或自然死」，直接引起
    死亡之原因為「急性呼吸衰竭」「腦中風」，其他無直接關聯但對死亡有影響之
    原因則為「敗血症併休克」，顯見許瑛裕並非因意外傷害事故致死，被告無須給
    付意外死亡保險金等語，資為抗辯。
二、原告主張許瑛裕與被告簽訂有保險契約，約定許瑛裕如因意外事故死亡，被告應
    給付指定受益人即原告二百萬元，許瑛裕已於九十年九月十五日死亡等情，業據
    其提出人壽保險單、財團法人佛教慈濟綜合醫院大林分院診斷證明書、死亡證明
    書為證，復為被告所不爭執，自屬真實。本件首應審酌者為被保險人許瑛裕之死
    亡原因是否符合保險契約所定之「意外身故」條件？經查：
    （一）意外死亡之定義，學說有原因說及結果說之區別，如採結果說，不問原因
          是否出於意外，若於結果出於意外者，即屬意外死亡，但採原因說時，必
          須導致死亡之外界原因係出於意外者，方屬之，若結果出於意外，而原因
          非出於意外者仍非意外死亡；本件雙方在保險契約中約定「本附約所稱傷
          害，係指被保險人於本附約有效的保險期間內，因遭受意外傷害事故（指
          非由疾病引起之外來突發事故），致其身體蒙受傷害。」此有被告所提國
          泰平安保險附約一紙在卷可稽。保險契約既明確使用「非由疾病引起之外
          來突發事故」之字句，在解釋上可確定係採原因說，而非結果說。故所稱
          意外，係指外來及突發之事實，外來之意義，係限定引起事故之原因出於
          自身以外之事故，突發的情況，即外在環境急速的變化，以致不可預期或
          出乎預料之外，於滿足此二項條件，始能謂係外來而突發之事故。本件被
          保險人許瑛裕直接引起死亡之原因為「甲：急性呼吸衰竭，乙（甲之原因
          ）：腦中風」，此有財團法人佛教慈濟綜合醫院大林分院九十年九月十七
          日死亡證明書一紙在卷為憑，足證被保險人許瑛裕死亡原因係急性呼吸衰
          竭，而非外力直接導致之結果。
    （二）原告主張被保險人許瑛裕於九十年九月一日下午不慎被尖銳物刺傷腳底引
          發急性蜂窩組織炎等情，固經證人許再發到庭證述「那天我在我的田裡除
          草，許瑛裕則在他的田裡施肥，我們的田相鄰。當天許瑛裕告訴我他的腳
          被鐵釘刺到，我看到許瑛裕的腳底確實被鐵釘刺到，之後由我跟許擇永帶
          他回去」、證人許擇永證稱「‧‧是我聽到許再發的呼喊聲後才幫忙帶許
          瑛裕回家的，許瑛裕的腳是被鐵釘刺到」等語屬實（見九十一年十二月十
          日筆錄），並有載有「急性蜂窩組織炎併敗血性休克，疑似尖銳物刺傷引
          起」等語之財團法人佛教慈濟綜合醫院大林分院九十年九月十五日診斷證
          明書及該院檢送之許瑛裕病例影本在卷可證，信屬真實。惟如前所述，須
          導致死亡之外界原因係出於意外者，方屬意外死亡。而保險法學上探究原
          因關係之成立而言，有「條件說」「適當條件說」「最近因果關係說」三
          者，「最近因果關係說」為合理分配責任成立之範圍，避免危險概念之無
          限擴大，使保險契約之對價性不致因危險之概念擴大而失去平衡，亦可使
          保險人盡其應負賠償之責，故為通說所採。本件縱認被保險人許瑛裕確因
          尖銳物刺傷而引發急性蜂窩組織炎，但其直接致死之原因為己身急性呼吸
          衰竭、腦中風，腳底刺傷或急性蜂窩組織炎，僅為其條件原因，在最近因
          果關係下，本件死亡最近原因是其本身之疾病，腳底刺傷或急性蜂窩組織
          炎非屬死亡之直接最近原因，尚不符意外死亡係「非由疾病引起之外來突
          發事故」之條件。
    （三）綜上所述，原告主張被保險人許瑛裕係因意外事故死亡等情，為不可採。
          故被告拒絕原告之請求賠償，應屬有據。從而，原告基於保險契約規定請
          求被告給付二百萬元及自九十年九月十六日起至清償日止，按週年利率百
          分之五計算之遲延利息，為無理由，不應准許。
三、據上論結，本件原告之訴為無理由，依民事訴訟法第七十八條，判決如主文。
中      華      民      國    九十二    年      三      月      六      日
                                臺灣雲林地方法院民事第一庭
~B法      官  鍾貴堯
右正本證明與原本無異。
如不服本判決，應於本判決送達後二十日內向本院提出上訴狀。（須附繕本）
中      華      民      國    九十二    年      三      月      六      日
~B法院書記官  高月華


司法院資訊處製作；財團法人民間司法改革基金會備份。
